【裁判字號】    95,上易,655
【裁判日期】    951213
【裁判案由】    損害賠償
【裁判全文】
臺灣高等法院民事判決                 95年度上易字第655號
上  訴  人  甲○○
被上訴人    乙○○
訴訟代理人  丙○○
上列當事人間請求損害賠償事件，上訴人對於中華民國95年5月3
0日台灣士林地方法院95年度訴字第305號第一審判決提起上訴，
經本院於95年11月29日言詞辯論終結，判決如下：
    主  文
上訴駁回。
第二審訴訟費用由上訴人負擔。
    事實及理由
一、上訴人起訴主張：被上訴人於民國（下同）94年 5月12日上
    午8時10分許，駕駛車牌號碼9E-1368號自用小客車，沿台北
    市○○區○○路東往西方向行駛，行經福林路與中山北路五
    段之有燈光號誌管制之交岔路口時，竟疏於注意前方路口交
    通號誌為紅燈而貿然穿越，適訴外人蔡春土騎機車沿台北市
    士林區○○○路○段南往北方向行駛，被上訴人雖企圖閃避
    ，仍與之發生碰撞，並失控撞擊道路中央分隔島後彈起、落
    下，其左側底盤再壓撞沿台北市○○○路○段南往北由上訴
    人駕駛之K6-4515 號自用小客車右前車頭，致上訴人受有背
    部挫傷併第二腰椎壓迫性骨折之傷害，上訴人所駕車輛亦因
    此而報廢，計上訴人所受之損害為：車輛新台幣（下同）17
    6,000元、車輛拖吊費 3,000元、車輛報廢前之停車保管費8,
    500元、報廢車輛代辦費 2,000元、急診門診費2,123元、復
    健費24,000元、復健器材費5,425元、看護費8,000元、往返
    交通費22,560元、工作上損失 4,000元、因本件車禍致遭僱
    用單位提前解聘受有自94年 6月25日至94年12月8日共168天
    168,000元之薪資損失，及精神慰撫金60,000元，共483,608
    元等情。爰依侵權行為法律關係，求為命：被上訴人應給付
    上訴人 483,608元，及自95年1月3日日起至清償日止，按週
    年利率5%計算之利息。（原審判命被上訴人應給付上訴人23
    7,063 元本息，並駁回上訴人其餘之請求，上訴人就其敗訴
    部分中之241,500元及自95年6月26日起算之法定遲延利息聲
    明不服，被上訴人則就其敗訴部分未聲明不服，故此部分業
    已確定，不再予以論述）並上訴聲明：(一)原判決關於駁回上
    訴人下列之訴部分廢棄。(二)上廢棄部分，被上訴人應再給付
    241,500元（即復健費24,000元、薪資損失168,000元、車輛
    拖吊費3,000元、停車保管費8,500元、報廢車輛代辦費2,00
    0元、車輛損失36,000元）及自95年6月26日日起至清償日止
    ，按週年利率5%計算之利息。
二、被上訴人則以：上訴人提出之復健費用收據係由克提美容工
    作室所開立，顯非專業醫事機構，因此該項復健費之請求應
    為無理由。上訴人自93年12月9 日由就業情報資訊股份有限
      公司（下稱就業情報公司）派遣至臺灣金融研訓院（下稱
    金研院）擔任行政企畫人員，派遣任期原自93 年12月9日至
    94年6月8日止，後因業務需要展延自94年6月9日至94年12月
    8日止，而本件事故發生於94年5月12日，顯見就業情報公司
    於上訴人發生車禍後仍願延展原訂之聘僱契約，故上訴人受
    資遣與本件車禍無因果關係，上訴人請求薪資損害，顯屬無
    據。另上訴人車輛僅右前車頭受損，經委由北都汽車股份有
    限公司（下稱北都公司）內湖服務處勘估，得以 140,000元
    將車輛修復，系爭車輛並非不能回復原狀，惟上訴人堅持不
    將該車送修，反將該車拖吊至他處停放相當期間後予以報廢
    ，因此所生之拖車、停車及報廢費用，非可歸責於被上訴人
    ，自不得請求賠償等語，資為抗辯。並答辯聲明：上訴駁回
    。
三、上訴人主張被上訴人駕駛自用小客車於上述時地因闖紅燈碰
    撞訴外人蔡春土所騎機車，因而失控撞擊道路中央分隔島後
    ，其左側底盤再壓撞由上訴人駕駛之自用小客車右前車頭，
    致上訴人受有背部挫傷併第二腰椎壓迫性骨折之傷害，上訴
    人所有之自用小客車亦因此而報廢之事實，為被上訴人所不
    爭執，堪信為真正。上訴人又主張其因本件車禍所受之損害
    計有：復健費24,000元、薪資損失168,000 元、車輛拖吊費
    3,000元、停車保管費8,500元、報廢車輛代辦費2,000 元、
    車輛損失36,000元，共241,500 元（上訴人在原審主張之其
    餘損害，因未經兩造上訴，故本院不再予以論述），惟為被
    上訴人所否認，並以上述情詞置辯。
四、按因故意或過失不法侵害他人之權利者，負損害賠償責任；
    又不法侵害他人之身體或健康者，對於被害人因此喪失或減
    少勞動能力或增加生活上之需要時，應負損害賠償責任，民
    法第一百八十四條第一項前段、第一百九十三條第一項、第
    一百九十五條第一項分別定有明文。查被上訴人因過失致上
    訴人受有背部挫傷併第二腰椎壓迫性骨折之傷害之事實，已
    如前述，依上揭規定，被上訴人自應負損害賠償責任。茲就
    上訴人請求賠償之損害，應否准許，分述為次：
  (一)復健費24,000元部分：
    上訴人主張其所受之傷為背部挫傷，中醫稱為筋骨扭傷，故
    於車禍後之前期（自94年5月12日至94年6月25日止）經被上
    訴人同意，使用民俗療法指壓及推拿，共支出復健費用24,0
    00元等語，雖據提出克提美容工作室出具之收據12紙及證明
    書為證，惟為被上訴人所否認，並辯稱其僅同意負擔經合法
    醫師或醫院所認定之治療行為所需之醫療費用等語。經查上
    訴人所提出之收據係由「克提美容工作室」所開立，僅於摘
    要欄簡單記載「復健」之字樣，證明書則記載「上訴人曾自
    94年5月12日至94年6月25日止於本工作室從事指壓、熱敷、
    藥酒推拿等民俗療法，治療杜君因車禍受傷之背脊骨，計12
    次……」等語，然依上訴人於其告被上訴人傷害刑事案件所
    提出之三軍總醫院診斷証明書上所載，上訴人之「病名」為
    「背部挫傷併第二腰椎壓迫性骨折」，「醫師囑言」：「1.
    94.5.12 急診檢查，94.6.7，6.21.X光檢查，因骨折情況較
    為明顯，且建議背架固定治療。2.宜休養及背架固定3～4個
    月。3.門診複查。」並無應復健、推拿之指示，且依一般人
    之經驗，在骨折情況下，應避免指壓及推拿之復健行為，縱
    上訴人認其所受背部挫傷宜以民俗療法復健，亦應由合格之
    復健師或中醫師診斷後，再為指壓及推拿之復健，上訴人自
    行由坊間未具醫師資格之美容工作室人員進行指壓及推拿，
    難認係其本件所受傷害之必要醫療行為，被上訴人辯稱上訴
    人此部分之復健費非因本件車禍所增加之必要性支出等語，
    應可採信。故上訴人請求被上訴人給付此部分復健費，並無
    理由，不應准許。
  (二)薪資損失168,000元部分：
    1.上訴人主張其於車禍發生之際由僱用人就業情報公司派駐
      於台灣金研院擔任行政企劃人員，月薪3萬元，日薪以1千
      元計算一節，為被上訴人所不爭執，此部分自堪憑信。
    2.上訴人主張其在本件車禍後，因受傷無法配合派遣單位（
      金研院）之出差及正常工作，致遭就業情報公司提前解除
      聘僱合約，致受有自94年6月25日起94年12月8日止共計16
      8日之薪資168,000元云云，惟為被上訴人所否認，辯稱上
      訴人遭公司資遣與本件車禍並無因果關係云云。
    3.經查：上訴人與就業情報公司分別於93年12月9日、94年6
      月9日訂有聘僱合約，約聘期間分別自93年12月9日起至94
      年6月8日止，及自94年6月9日起至94年12月8 日止，有合
      約書二紙在卷為憑，惟上訴人實際任職至94年6月24 日止
      ，有離職證明書一紙附卷可稽，經原法院就上訴人因車禍
      所受傷勢是否致其無法擔任台灣金融研訓院行政企劃人員
      之職務一事，向三軍總醫院函詢結果認：該傷勢與擔任行
      政企劃人員之職務，是否影響無法判定，但依門診記錄來
      看，94年7月5日上訴人穿著背架後，疼痛已改善許多等情
      ，有該院95年4月21日集逵字第0950 006297號函附卷為憑
      ，自難認上訴人因本件車禍而有勞動能力之減損。且「上
      訴人自93年12月 9日由就業情報公司派遣至財團法人台灣
      金融研訓院，擔任行政企畫人員，派遣任期原自93年12月
      9日至94年6月8 日止，後因業務需要展延上訴人派遣任期
      ，自94年6月9日至94年12月8 日止。於展延上訴人派遣任
      期之期間，財團法人台灣金融研訓院提前解除聘雇合約，
      故依勞基法第17條之規定辦理資遣，上訴人於94年6 月21
      日本人簽字同意資遣，就業情報公司於94年6 月24日辦理
      勞、健退保事宜。」有就業情報公司95年4 月26日就字第
      0950426 號函在卷可稽，再參以上訴人於本件車禍發生後
      ，就業情報公司尚延展原訂之聘僱契約6 個月以觀，尚無
      從認被上訴人於聘僱契約展延期間遭資遣係因其所受傷害
      致其喪失工作能力所致，故上訴人此部分薪資損失之請求
      ，自難准許。
  (三)車輛報廢所生之拖吊費3,000元、停車保管費8,500元、報廢
    車輛代辦費2,000元、車輛損失36,000元部分：
    1.上訴人主張北都公司告知訴上訴人修車費為16萬餘元，保
      險理賠不足部份要上訴人支付，並沒人通知上訴人僅須支
      付140,000 元就可以修車，上訴人考慮該車縱經修復亦有
      安全之顧慮，故決定不修車並予以報廢，因此所生之拖吊
      費3,000元、停車保管費8,500元、報廢車輛代辦費 2,000
      元、車輛差價損失36,000元，均非可歸責於上訴人，應由
      被上訴人賠償云云。惟為被上訴人所否認，辯稱：其曾委
      由北都公司勘估，14萬元即得將系爭車輛修復完畢，上訴
      人應僅得請求回復原狀之費用140,000元等語。
    2.按民法第213 條規定：「負損害賠償責任者，除法律另有
      規定或契約另有訂定外，應回復他方損害發生前之原狀。
      因回復原狀而應給付金錢者，自損害發生時起，加給利息
      。第一項情形，債權人得請求支付回復原狀所必要之費用
      ，以代回復原狀。」民法第215 條規定：「不能回復原狀
      或回復顯有重大困難者，應以金錢賠債其損害。」故車輛
      損壞，如修理可能時（即能回復原狀或回復沒有重大困難
      ），修理費即為損害。
    3.經查：上訴人所駕車輛受損後，經北都公司內湖服務廠檢
      查結果修理費為 163,393元，嗣再經被上訴人所駕車輛投
      保之蘇黎世產物保險公司與北都公司協議後，以 140,000
      元交修，此有記載「全案140,000 元交修」字樣之估價單
      在卷可稽，並經證人原蘇黎世產物保險公司車險專員丁○
      ○結證屬實，足證以140,000 元之修理費即可修復系爭車
      輛，故系爭車輛並無不能回復原狀或回復顯有重大困難之
      情形。上訴人雖辯稱修車廠告知上訴人修車費為16萬餘元
      ，保險理賠不足部份要上訴人支付，且該車縱經修復亦有
      安全上之顧慮云云，並未舉證以實其說，自難採信。是以
      依民法第213 條之規定，上訴人因本件車禍所受車輛損害
      應為修理費14 0,000元。上訴人因不同意修理車輛，將車
      輛報廢所生之拖吊費3,000元、停車保管費8,500元、報廢
      車輛代辦費2, 000元、車輛損失36,000元，均非回復車輛
      原狀所支出之必要費用，自不得請求被上訴人賠償。
五、綜上所述，上訴人本於侵權行為之法律關係，請求上訴人給
    付241,500元及自95年6月26日日起至清償日止，按週年利率
    5%計算之利息，為無理由，應予駁回。原審就此部分，為上
    訴敗訴之判決，經核於法並無不合，上訴意旨求予廢棄改判
    ，為無理由，應駁回其上訴。
六、據上論結，本件上訴為無理由，爰判決如主文。
中    華    民    國    95    年    12    月    13    日
                    民事第十二庭
                        審判長法  官  張宗權
                              法  官  陳永昌
                              法  官  蕭艿菁
正本係照原本作成。
不得上訴。
中    華    民    國    95    年    12    月    13    日
                              書記官  王秀雲


司法院資訊處製作；財團法人民間司法改革基金會備份。
